臺灣高等法院民事判決　九十年度上更(二)字第四五號
　　　上　訴　人　戊○○
　　　　　　　　　　　　　　　.
　　　被上訴人　　丙○○
　　　　　　　　　甲○○
　　　　　　　　　己○○
　　　　　　　　　丁○○
　　　　　　　　　辛○○即黃.
　　　　　　　　　庚○○即黃.
　　　　　　　　　乙○○即黃.
右當事人間請求拆屋還地事件，上訴人對於中華民國八十四年十月二十四日台灣板橋
地方法院八十四年度訴字第一二三八號第一審判決提起上訴，經最高法院第二次發回
更審，本院判決如左：
    主    文
上訴駁回（不當得利部分減縮為附表所示）。
第二審及發回前第三審訴訟費用由上訴人負擔。
    事    實
甲、上訴人方面：
壹、聲明：
  一、原判決廢棄。
  二、右廢棄部分，被上訴人在第一審之訴及其假執行之聲請均駁回。
  三、如受不利判決，上訴人願供擔保請准宣告免假執行。
貳、陳述：除與原審及前審判決記載相同者，予以引用外，補稱略以：
  一、黃氏祖業有分管約定，且係整筆分管，並由管理者負責繳納稅賦：
      黃氏祖業土地其分管方式係整筆土地，由一房或二房在分管，與一般數共有人
      共有一筆土地而約定數人分管一筆土地方式不同，例二二九、二三九、二三四
      、二三四之二、二四０之二等地號整筆土地均由黃文鎮之子孫長期在佔有使用
      ，上開土地上訴人有持分，為何未佔用，由此可知，黃氏土地分管方式係以整
      筆土地約定，與一般分管有異，故被上訴人以上訴人非系爭土地共有人，不得
      主張分管，顯然昧於事實。
  二、收據係真正：
      黃奕敏、黃明聰及黃興恭均否認收據為真正，惟據証人劉麗昭之證稱，代書吳
      易達並未保管被上訴人印章，而協議書上黃明聰印文與其答辯狀及土地移轉登
      記申請書之印文相同，且黃奕敏於本件前審之案件委任吳宏山律師所蓋章之印
      文，以及黃興恭的印文與土地移轉登記申請書與收據上印文皆相同，足証收據
      為真正。
  三、上訴人黃則亮自承黃氏土地有分管：
    (一)錄音帶係訴外人黃志仲與黃則亮談話時所錄音，業經黃志仲另案到庭證實，且
      已說明各人分管佔用土地，並未說限於共有的土地。被上訴人辯稱錄音帶難確
      認是黃則亮聲音，且談話似乎僅談到持分「共有」土地與本件黃文鎮獨有土地
      無關，談話人提及「有耕作的人有名字」云云，並不足採。
    (二)錄音帶中黃則亮稱：「我們在日據時代就改成就樣，有耕種的人有名字，才有
      份，才可以開會的會員，才開農會的肥料票」，是針對農會的會員而言，並非
      指土地所有人而言，被上訴人斷章取義，殊無可採，況黃興恭稱：「從我祖先
      那一代和他的兄弟六人就開始由要做的人分土地去做，由做的人就交稅金」與
      黃則亮所述相同，由此可知，黃氏土地自上代祖先即有分管情事。
乙、被上訴人方面：
壹、聲明：上訴駁回。
貳、陳述：除與原審及前審判決記載相同者，予以引用外，補稱略以：
  一、就「黃文鎮之子孫黃興恭及被上訴人之子丙○○之子，對於黃氏共有土地，並
      無持分亦長期占用」乙節：
      上訴人所舉台灣板橋地方法院八十八年度訴字第一二○號及八十八年度訴字第
      二三號民事判決，有關座落鶯歌鎮○○段尖山小段三六四及二二九之二地號土
      地，依上訴人提出之「分管名冊」，記載三房黃文鎮，但上訴人已對丙○○之
      子黃朝金及黃興恭提出無權占有拆屋還地之訴訟，於訴訟中主張三房係屬無權
      占有，並未主張三房就系爭土地有分管，上該兩案件並已判決確定，足証上訴
      人所指「分管」乙節顯屬無稽。
  二、上訴人所提錄音帶譯文不足証明系爭土地有分管之約定：
      上訴人所提出之對話錄音前半部為雙人對話錄音，後半部為歌仔戲練唱，雙人
      對話部份聲音微弱，令黃則亮家屬聽之，已難確認是黃則亮之談話，且談話人
      未明確談到何地號土地，談話人究指何土地不明？況談話人似僅談到持分「共
      有」，與本件黃文鎮「獨有」土地無關，且談話人提及「有耕作的人有名字」
      ，而本件戊○○就系爭土地並沒有名字（指持分），難謂系爭土地有分管之情
      事。
  三、黃氏家族共有土地無「分管」或「分管取得土地」之事實，已有四件訴訟業經
      判決確定，其中三件上訴人亦主張無分管之事實。
    理    由
一、被上訴人黃則亮於八十九年十二月十七日死亡，有戶籍謄本為證，茲據其繼承人
    壬○○、辛○○、庚○○聲明承受訴訟，核無不合，合先敘明。
二、被上訴人丙○○、甲○○、己○○、丁○○及被上訴人乙○○之被繼承人黃奕敏
    、被上訴人壬○○、辛○○、庚○○之被繼承人黃則亮起訴主張：坐落台北縣鶯
    歌鎮○○段尖山小段三０、二六六之一地號之土地（下稱系爭土地）為伊所共有
    ，上訴人無正當權源，竟占有土地興建房屋使用，伊自得本於所有權訴請上訴人
    拆屋還地，並請求自八十年一月一日起按系爭土地公告地價年息百分之十計算之
    不當得利等情，求為命上訴人將三○號土地內如原審判決附圖（下稱附圖）紅色
    Ｂ、Ｃ及藍色Ｄ部分及二六六之一號土地內如附圖Ｄ、Ｂ所示部分地上物拆除，
    回復原狀返還土地於伊，並自八十年一月一日起按系爭土地公告地價年息百分之
    十計算不當得利之判決（被上訴人請求不當得利部分，於上訴後，減縮為依系爭
    土地申報地價百分之六計算）。
    上訴人則以：系爭土地係兩造之祖業，被上訴人之先祖黃文鎮當時身為保正，故
    其兄弟共同出資購地，均以其名義為之，因而約定分管，即占有使用土地之人為
    該地之所有人，系爭土地亦由占有使用之人即伊之被繼承人黃戇昧及伊繳納田賦
    ，並非無權占有，被上訴人自不得請求收回等語，資為抗辯。
三、被上訴人主張系爭土地均登記為伊所有，上訴人占有系爭土地興建如附圖三十號
    土地內紅色Ｂ、Ｃ及藍色Ｄ部分及二六六之一號土地內Ｄ、Ｂ部分所示之地上物
    使用之事實，業據提出土地登記簿謄本為證（見原審卷第九至十五頁），並經原
    審履勘現場，囑託台北縣樹林地政事務所測量屬實，有勘驗筆錄及複丈成果圖在
    卷可稽，且為上訴人所不爭執，自堪信為真實。
四、上訴人雖辯稱系爭土地係兩造之祖業，被上訴人之先祖黃文鎮當時身為保正，故
    其兄弟共同出資購地，均以其名義為之，而約定分管，即占有使用土地之人為該
    地之所有人，系爭之土地亦由占有使用之人即伊之被繼承人黃戇昧及伊繳納田賦
    ，其非無權占有等語，並提出田賦稅單等為證（見原審卷第七六至七八頁），惟
    為被上訴人所否認。經查：
  (一)黃文鎮任保正之職時，黃文鎮等六兄弟或獨有或共有土地計有二百多筆，大部分
    是登記為黃文鎮等六兄弟共有，僅少部份如上訴人所列之土地為黃文鎮所購買而
    登記於其名下，除黃文鎮所獨有土地外，其餘各房亦有單獨名義登記之土地，此
    有土地登記簿謄本附卷可按（見外放證物），且為上訴人所不爭執，又如訴外人
    第五房黃光安就有系爭地段二四六、二四七地號土地，有土地謄本兩份可稽，然
    當時大部分土地既可登記為六兄弟共有，何以如上訴人所列黃文鎮名義之土地不
    登記為共有？故上訴人所稱黃文鎮兄弟集資購買，登記於黃文鎮名義，顯非可採
    。
  (二)上訴人雖引本院八十四年度重上字第二一九號塗銷所有權移轉登記事件中王奕宗
    製作之「分管名冊」，主張本件系爭土地由上訴人分管，惟查上訴人所提王奕宗
    所作之「黃家共有地分管名冊」，並未經全體共有人之簽認，此為上訴人所不否
    認，且王奕宗於該案原審（台灣板橋地方法院八十三年度重訴字第九十二號）證
    稱：「（以前）協調分管土地的會議約有六房中七成的所有人參加，並未全到齊
    ，．．．當初協調會有說部分繼承人所耕種的土地尚有其他繼承人的持分存在，
    基於『交換土地應有部分及耕作的方便』，遂同意耕作土地人分管該地，由其繳
    納遺產稅，分管人繳納遺產稅後，即取得土地所有權。」（見該原審卷第一○一
    頁正反面）於另案證稱：「分管名冊上的名字是我寫的，名字的來源是依據稅單
    而記載的，而他們實際上在該筆土地上耕作，『聽說』上一代有訂分管契約，但
    我們這一代沒有訂分管契約，當初要吳易達代書辦移轉，有六、七成的人答應，
    是在公廳開會的」等語（見本院八十四年度重上字二一九號卷第一七八、一七九
    頁及本院上字卷二第三十頁），嗣於本院前審則證稱：「分管名冊（按指本院前
    審上字卷二第一一六頁起）是上一代留下來給我，是上一代黃霸旺留給我（經當
    庭核對影本與正本相符）」、「黃家共有地分管名冊（按指本院前審上字卷二第
    九九頁），是六十八年間寫的，何人寫的，我已記不清楚，不是我寫的（無正本
    可供核對）」（見本院上更(一)字卷一第八一頁背面），顯見王奕宗對「黃家共有
    地分管名冊」究係何人所寫，前後供述不一，且就其所稱上一代黃霸旺留給其之
    分管名冊，非但無法說明係何人所寫，復無法提出原本為證，證人王奕宗此部分
    之證詞自難率予採信。而上訴人稱證人王奕宗僅保存上一代黃霸旺留給其之分管
    名冊，而未保存其曾在上書寫名字之「黃家共有地分管名冊」（見本院上更(一)字
    卷一第七七頁背面），亦與常情有違。再者系爭地段二二七、二五二、二五七之
    一、二七六之三、二七六之四、三二四號土地段在「黃家共有地分管名冊」上分
    別記載為「秋鸞」、「霸旺」、「奕宗」、「烏傑」、「世田」所有（見本院上
    字卷二第九九至一○二頁），而黃霸旺所留之分管名冊則分別記載為「諒盛」、
    「共業」、「諒盛」、「黃萬基」、「廟仔田」（見本院上字卷二第一一六、一
    一九、一二四、一三四頁），顯見二份分管名冊之記載不盡相同，自難單憑該「
    分管名冊」即認兩造之先祖有分管之約定。
  (三)況依證人王奕宗所稱「黃家共有地分管名冊」係其依「稅單」而記載，未經全體
    共有人之簽認，且係基於「交換土地應有部分及耕作的方便」等語，應係土地共
    有人眾多，而為交換土地應有部分單純化之處理，故應係「共有土地」始有此適
    用，惟系爭土地係黃文鎮所「獨有」，並無土地應有部分交換之必要，與上開情
    形不同，且王奕宗係陳明本於稅單上記載而為處理，而稅單上係登記上訴人之名
    義故誤為交待吳易達辦理，而吳易達代書亦證稱「當初沒有拿分管契約給我看，
    都是經過王奕宗『口述』告訴我那一筆土地是何人耕作分管，於是我就依他們意
    思而辦理繼承登記及照分管移轉登記」等語（見本院八十四年度重上字第二一九
    號筆錄，附於本院上字卷二第四五頁），顯見吳易達係受王奕宗之託辦理分管移
    轉登記，惟經被上訴人提起塗銷所有權移轉之訴，自不得以有移轉登記逕認系爭
    土地部分有分管之事實。
  (四)再者證人黃青林雖證稱聽祖父黃萬言講土地都是合資但用黃文鎮名義購買，我們
    在使用等語（見本院上字卷第一六七頁），惟亦係傳聞證據，且與常情不合，尚
    非可採。另證人黃松村雖證稱「只知道二二四─二地號土地是黃文鎮名義，後來
    改登記給我，於六十九年間與黃文鎮他們『交換』，沒有付買賣價金，為何改登
    記給我名義，並不太清楚，都是代書在辦」等語（見本院上字卷一第一八六頁背
    面），而代書吳易達係依王亦宗所交付之「交換土地資料」辦理，為兩造所不爭
    執，而王奕宗所交付之分管名冊係為交換土地應有部分及耕種之方便所制作，已
    如前述，是證人之證言尚難為本件系爭土地分管有利之認定。而證人即上訴人之
    親兄弟黃水木亦證稱不知有分管之約定（見本院上字卷二第五十頁背面），而依
    王奕宗所製作之分管名冊系爭三十號地號土地非屬上訴人分管而係黃水木（見本
    院卷二第九九頁），故本件係黃文鎮所獨有，非屬土地有眾多共有人基於「交換
    土地應有部分及耕作的方便」之情形，上訴人主張系爭土地有分管云云，自無可
    採。
  (五)上訴人雖又稱系爭地段二七六之三至二七六之六、二七六之十四至二七六之十七
    共八筆土地係由第四房黃明德之子孫佔用，同地段二二四之二地號係由第五房黃
    光安之子孫佔用，被上訴人於六十九年六月二十一日辦理繼承登記，第四房子孫
    黃三富、黃正行、黃正治，第五房子孫黃松村、黃勝雄隨即要求渠等應有之持分
    ，乃於同年七月一日以買賣形式，實際上並無買賣關係，辦理渠等應有持分之所
    有權之移轉，故顯有分管事實等語。惟查此部分係共有土地基於「交換土地應有
    部分及耕作的方便」，而為整理，與本件情形係黃文鎮所獨有情形不同，故尚難
    為上訴人有利之論斷。
  (六)上訴人復主張兩造先祖原為親兄弟共有，並無書立字據，約定分管之人就分管部
    分須繳納田賦，此有大房黃致誠之子孫黃添奕、二房黃西湖、四房黃明德之子孫
    黃烏傑、第五房黃光安之子孫黃松山、第六房黃深淵之子孫王奕宗歷年來所繳納
    之田賦稅單，苟未分管為何黃文鎮之土地之賦負歷年均由各房子孫在繳納，而各
    房子孫豈愚至歷年替人繳納田賦之理，且係被上訴人等將稅單交付與上訴人繳納
    ，委實有分管契約之存在，始約定分管者按分管之部分繳納賦負等費用等語。惟
    查田賦之徵收，為稅捐機關對於系爭土地實際使用人之公法上行為，並非對土地
    所有權人予以課徵，故縱系爭土地之田賦由上訴人繳納，亦不足證明對系爭土地
    有分管之權限。且上訴人自承分管名冊所載與目前之占用情形不符等語（見本院
    卷第七八頁），則因上訴人實際上使用系爭土地，故上訴人縱將之交付被上訴人
    繳納田賦，亦係認為目前使用之人應繳納田賦始符合公平之法則，與常情相合，
    故尚難因上訴人繳納田賦，逕認有分管之事實。另雖被上訴人丙○○陳稱系爭土
    地係其於十八歲時耕作，直至十多年前始放棄，且田賦均係其繳納等語，惟此與
    事實有違，蓋田賦早於四十年間即由上訴人繳納，故此部分之陳述為不可採，惟
    此部分雖不可採，上訴人仍應證明本件有分管之事實，尚難為因其陳述而可逕認
    分管之情事。
  (七)上訴人另主張系爭地段四七五之一地號土地上之林木曾價賣他人，買賣價金則平
    均分給各房子孫，苟該地號土地非黃文鎮兄弟集資購買，焉有將價金均分給各房
    子孫之理，惟此為被上訴人所否認，且證人黃松村亦證稱不清楚有此事（見本院
    前審上字卷一第一八七頁），上訴人並未舉證以實其說，自難信為真實。
  (八)被上訴人乙○○之被繼承人黃奕敏於另案稱：「．．．．我們不懂分管，至於祖
    先有無分管我不知．．．．至於我沒有耕作，我的土地無條件給我伯父、叔父耕
    作。」等語（八十四年度重上字第二一九號八十五年二月六日筆錄），依其所證
    係將土地無償供他人使用，與上訴所主張之分管情形不同，再者土地為他人使用
    之原因不一，尚難因他人耕作即可逕認有分管之事實，仍須舉證以實其說，上訴
    人以上開證言主張系爭土地有分管之事實等語亦非可採。
  (九)上訴人又稱六十九年九月五日交付黃文鎮派下代表黃奕敏、黃明聰及黃興恭二十
    萬二千元土地移轉差額之補償費，足證吳易達當年受託處理黃家土地，係依宗親
    會議各房代表決議，以分管人取得所有權為原則，辦理「繼承及移轉所有權登記
    」事宜，非僅辦理繼承登記而已，並提出收據為證（見本院前審卷一第二六三頁
    ）。惟查上訴人就其所言黃奕敏、黃明聰及黃興恭三人為黃文鎮派下之代表乙節
    ，並未舉證以實其說，應係個人所為，且其等僅係依王奕宗所稱協議共有土地交
    換土地應有部分及耕種之方便而已，再者上訴人已起訴請求塗銷所有權，尚難認
    其同意此舉，故上訴人所稱尚非可採。
  (十)上訴人復稱被上訴人丙○○及黃則亮、黃奕敏與詹儉於七十一年間台灣板橋地方
    法院塗銷所有權移轉登記訴訟事件，與上訴人同屬黃文鎮派下子孫第二房黃明聰
    ，其亦具狀主張黃家祖業有分管之情事，有答辯狀可稽，嗣後被上訴人丙○○及
    黃則亮、黃奕敏即委任吳宏山律師上訴，其上訴理由亦主張黃家祖業早已分管，
    故被上訴人丙○○、黃則亮、黃奕敏亦主張黃氏土地有分管事實。且證人黃信義
    （即第一房黃致誠派下子孫）及蘇新章亦稱：當時對土地只有分管，持分共有，
    分管耕作而已，足證黃氏祖業土地有分管事實。經查被上訴人丙○○、黃則亮、
    黃奕敏與詹儉於七十一年間台灣板橋地方法院塗銷所有權移轉登記訴訟事件，固
    曾主張有分管之情，惟此為其等於訴訟中之攻擊防禦方法，嗣經本院以被上訴人
    丙○○及黃則亮、黃奕敏及證人黃信義、蘇新章所稱：共有土地有分管、分耕之
　　抗辯各節，均無理由，而駁回被上訴人丙○○及黃則亮、黃奕敏等人於該案之上
　　訴，致詹儉獲得勝訴判決確定在案，業經本院調閱台灣板橋地方法院七十一年度
　　訴字第一七五七號、本院七十一年上字第四一七五號卷查明屬實，並有該案判決
　　書附卷可考（見本院前審上更(一)卷一第九八至一一二頁、卷二第一一至二○頁）
　　，甚而依黃霸旺所留之分管名冊及「黃家共有地分管名冊」均記載系爭地段二二
　　九、二三九、二三四、二三四之二號土地為三房耕作（見本院前審上字卷一○一
　　頁背面、一一九頁），若依上訴人所言有分管之事實，則前開土地應屬三房子孫
　　所有，然詹儉於前開台灣板橋地方法院七十一年度訴字第一七五七號、本院七十
　　一年上字第四一七五號塗銷所有權移轉登記訴訟事件，卻獲得勝訴判決確定，致
　　被上訴人丙○○及黃則亮、黃奕敏須塗銷前開土地所有權移轉登記，顯與上訴人
　　之抗辯相違，故被上訴人丙○○及黃則亮、黃奕敏及證人黃信義、蘇新章於前開
　　案件中所稱：共有土地有分管、分耕等語，並不能採為黃氏祖業土地有分管事實
　　之有利證據，上訴人此部分之抗辯，亦不足採。
  (十一)上訴人再抗辯被上訴人於本院八十六年重上字第三八三號案提出八十七年一月二
    十日之答辯(二)狀稱：「上證二十三之六十七年十二月二十四日協議書，上訴人謂
    黃文鎮公業土地之處分其派下子孫有協議三房子孫應平均分配，可知黃氏土地確
    有分管云云」，而黃文鎮之次子黃萬國之子孫黃天文、黃儀肅、黃相牙、黃劍英
    依該協議書對被上訴人請求移轉系爭地段土地，亦經台灣板橋地方法院以八十二
    年度訴字第一０七七號判決被上訴人敗訴確定在案，足證協議書就黃文鎮全部遺
    產分管分割，非僅限桃園縣土地等語，固據提出該案判決書附卷為證（見本審外
    放證物）。惟查黃天文、黃儀肅、黃相牙、黃劍英與被上訴人等同為黃文鎮之子
    孫，且黃天文、黃儀肅、黃相牙、黃劍英係依據黃文鎮所生三大房子孫於六十七
    年十二月二十四日所簽訂之協議書請求被上訴人履行契約移轉系爭地段土地，為
    上訴人所自承，並有該協議書在卷可憑（見本審外放證物），復經本院調閱台灣
    板橋地方法院以八十二年度訴字第一０七七號卷查明屬實，顯見黃天文、黃儀肅
    、黃相牙、黃劍英並非本於「黃家共有地分管名冊」或黃霸旺所留之分管名冊，
    而對被上訴人請求，而上訴人又非黃文鎮之子孫，自難以黃文鎮之子孫曾簽訂該
    協議書決定分管分割「黃文鎮之公業土地」，遽以推定黃氏祖業土地有分管之事
    實，上訴人此部分之抗辯，亦不足採。
  (十二)再者上訴人於原審先係主張永佃權，或租賃，於本審始行主張分管之情事，而於
    言詞辯論時再主張使用借貸，最後復稱僅主張分管（見本院前審卷一第一三五頁
    、卷二第一六四頁），顯係上訴人對占有系爭土地有無權源或究有何權源，或因
    年代久遠而不清楚，僅臨訟時而為抗辯，故其主張有分管之權限，亦僅稱有占有
    之事實、繳納田賦及分管名冊云云，惟查分管名冊、繳納稅賦已無可採而為前述
    ，而占有之原因不一，惟上訴人僅抗辯係基於分管之約定，惟占有尚難逕為分管
    之認定，且為被上訴人所否認，故所稱自無可採。
  (十三)另上訴人提出之黃志仲與黃則亮於八十六年九月下旬之對談錄音譯文，主張黃則
 　 亮自承土地有分管之事實（見本院更一卷第一宗第一四四頁反面至第一四七頁反
    面），惟查被上訴人否認該錄音之真正，而黃則亮又已死亡無從查證，已難採信
    ；雖黃志仲於另案（本院八十八年重上更一字第五十五號）證稱該錄音譯文係其
    所錄音等語（見本院卷第三九頁），但縱認錄音屬實，依該錄音譯文所載，被上
    訴人黃則亮雖有講到「以前有分管」等語，然並未指明所分管者為何，以黃文鎮
    等六兄弟或獨有或共有土地多達二百多筆，其子孫因土地移轉涉訟者亦有七件之
    多之情況，亦難單憑該錄音譯文即認其所謂之分管即為系爭土地，是上訴人此部
    分主張，亦非可採。
  (十四)綜上，上訴人辯稱其占有系爭土地有正當權源等語，並非可採。
五、又上訴人無權占有被上訴人之土地，被上訴人依不當得利請求相當於使用該土地
    之租金利益，亦無不合。兩造均同意以申報地價之百分之六為適當（見本院前審
    卷二第六二頁），被上訴人復同意減縮為百分之六計算，本件無申報地價，依平
    均地權條例第十六條之規定，以公告地價百分之八十為申報地價。
  (一)八十年至八十二年度每平方公尺之公告地價為九百元（有地價證明書影本附卷可
    稽），年息百分之十計算：
    三○地號：900(元)  ×80%×507平方公尺（面積如複丈成果圖所示）×6%÷12=
    1825，即上訴人占用三○地號土地應每月給付一千八百二十五元。
    二六六之一地號：900(元)×80% ×98平方公尺（面積如複丈成果圖所示）×6%
    ÷12=352，即上訴人占用二六六之一地號土地應每月給付三百五十二元。
  (二)八十三年度每平方公尺之公告地價為一千元（有地價證明書影本附卷可稽），年
    息百分之十計算：
    三○地號：1000(元)×80%× 507平方公尺×6%÷12=2028，即上訴人占用三○地
    號土地應每月給付二千零二十八元。
    二六六之一地號：1000(元)×80%× 98平方公尺× 6%÷12= 391，即上訴人占用
    二六六之一地號土地應每月給付三百九十一元。
  (三)上訴人自承於八十年一月一日前即占用被上訴人共有之三十、二六六之一地號之
    土地使用，則被上訴人請求自八十年一月一日起算之不當得利，核無不合，依前
    述之計算方式，上訴人就三○地號之土地應給付被上訴人等十四萬四千七百九十
    二元（計算如附表）。並自八十六年四月一日起至返還土地之日止，按月以二千
    零二十八元計算之不當得利及損害金。
  (四)上訴人就二六六之一地號之土地應給付被上訴人等二萬七千九百二十一元（計算
    如附表）。並自八十三年十二月一日起至返還土地之日止，按月以三百九十一元
    計算之不當得利及損害金。
六、綜上所述，上訴人占有系爭土地並無正當權源，則被上訴人本於所有物返還請求
    權訴請上訴人將三○號土地內附圖紅色Ｂ、Ｃ及藍色Ｄ部分及二六六之一號土地
    內如附圖Ｄ、Ｂ所示部分地上物拆除，回復原狀返還土地於被上訴人，並給付如
    附表所示之不當得利為有理由，應予准許。原審為上訴人敗訴之判決，並依兩造
    之聲請以供擔保為條件之假執行、免為假執行之宣告，核無違誤。上訴意旨，仍
    執陳詞，指摘原判決不當，求予廢棄，為無理由，應予駁回。
九、據上論結，本件上訴為無理由，爰判決如主文。
中　　　華　　　民　　　國　　九十一　　年　　　一　　　月　　　二　　　日
                                        民事第三庭
　　　　　　　　　　　　　　　　　　　　　　審判長法　官　張　宗　權
　　　　　　　　　　　　　　　　　　　　　　　　　法　官　吳　秀　美
　　　　　　　　　　　　　　　　　　　　　　　　　法　官　蕭　艿　菁
右正本係照原本作成。
如不服本判決，應於收受送達後二十日內向本院提出上訴書狀，其未表明上訴理由者
，應於提出上訴後二十日內向本院補提理由書狀（均須按他造當事人之人數附繕本）
上訴時應提出委任律師或具有律師資格之人之委任狀；委任有律師資格者，另應附具
律師及格證書及釋明委任人與受任人有民事訴訟法第四百六十六條之一第一項但書或
第二項（詳附註）所定關係之釋明文書影本。
中　　　華　　　民　　　國　　九十一　　年　　　一　　　月　　　三　　　日
　　　　　　　　　　　　　　　　　　　　　　　　　書記官  尤　峰　惠
附註：
民事訴訟法第四百六十六條之一（第一項、第二項）：
對於第二審判決上訴，上訴人應委任律師為訴訟代理人。但上訴人或其法定代理人具
有律師資格者，不在此限。
上訴人之配偶、三親等內之血親、二親等內之姻親，或上訴人為法人、中央或地方機
關時，其所屬專任人員具有律師資格並經法院認為適當者，亦得為第三審訴訟代理人
。
附表：
一、上訴人就三０地號應給付金額（八十年一月一日～八十三年十一月三十日）
┌────────┬──────┬──────────┐
│期            間│每月應付金額│小                計│
├────────┼──────┼──────────┤
│80.1.1～82.12.31│一、八二五元│　　六五、七００元　│
├────────┼──────┼──────────┤
│83.1.1～86. 3.31│二、０二八元│　　七九、０九二元　│
├────────┴──────┴──────────┤
│　　　　　　　　　　　　　　　合計：一四四、七九二元│
└──────────────────────────┘
二、上訴人就二六六之一地號土地應給付金額(八十年一月一日～八十三年十一月三十)
┌────────┬──────┬──────────┐
│期            間│每月應付金額│小                計│
├────────┼──────┼──────────┤
│80.1.1～82.12.31│　　三五二元│　　　一二、六七二元│
├────────┼──────┼──────────┤
│83.1.1～86. 3.31│　　三九一元│　　　一五、二四九元│
├────────┴──────┴──────────┤
│　　　　　　　　　　　　　　　　合計：二七、九二一元│
└──────────────────────────┘
